【裁判字號】    96,交簡上,307
【裁判日期】    970408
【裁判案由】    公共危險
【裁判全文】
臺灣桃園地方法院刑事判決           96年度交簡上字第307號
上  訴  人  臺灣桃園地方法院檢察署檢察官
被      告  甲○○
上列上訴人因被告犯公共危險罪案件，不服本院交通法庭中華民
國96年10月31日96年度桃交簡字第4134號第一審刑事簡易判決（
聲請簡易判決處刑案號：96年度偵字第21071 號），提起上訴，
本院管轄之第二審合議庭判決如下︰
    主  文
原判決撤銷。
甲○○服用酒類，不能安全駕駛動力交通工具而駕駛，處拘役伍
拾伍日，如易科罰金，以新臺幣壹仟元折算壹日。
    事  實
一、甲○○於民國96年7 月31日下午3 時30分許在台北縣鶯歌鎮
    某處飲用啤酒結束後已達不能安全駕駛動力交通工具之程度
    ，竟仍於同日下午4 時許駕駛車號ZV－5518號自用小貨車載
    運貨物，迨於同日下午4 時13分，行經桃園縣大溪鎮○○路
    ○○道台4 線交岔路口，經警攔檢，而對其施予呼氣酒精濃
    度測試，並測得呼氣酒精濃度值達每公升0.60毫克。
二、案經桃園縣政府警察局大溪分局報告台灣桃園地方法院檢察
    署檢察官偵查後聲請以簡易判決處刑。
    理  由
一、上揭犯罪事實，業據被告甲○○於警詢、本院合議庭審理時
    坦承不諱，並有酒精測試紀錄單、桃園縣政府警察局舉發違
    反道路交通管理事件通知單影本、刑法第185 條之3 案件測
    試觀察紀錄表及汽車駕駛人酒後生理協調平衡檢測紀錄卡存
    卷可考。按，人體呼氣中所含酒精濃度如為每公升0.25毫克
    ，即相當於血液中酒精濃度（ＢＡＣ）百分之0.05，而：(一)
    ＢＡＣ達百分之0.03至百分之0.05時，對駕駛能力之影響為
    ：多數駕駛人心境逐漸變幻不定，視覺與反應靈敏性減弱，
    對速度及距離的判斷力差。對心理行為之影響為：觀察力逐
    漸欠缺，心情漸趨輕鬆，自信心增加，多話，精神狀態處於
    陶醉感。(二)ＢＡＣ到達百分之0.05至百分之0.08時，對駕駛
    能力之影響為：反應遲鈍，駕駛能力受損，遲而不決或決而
    不行。對心理行為之影響為：情緒鬆弛，感情與行為趨向誇
    張，肌肉不協調，精神處於興奮狀態。(三)ＢＡＣ到達百分之
    0.08至百分之0.15時，對駕駛能力之影響為：判斷力嚴重受
    到影響，體能與精神協調受損，駕駛之體能困難增加。對心
    理行為之影響為：產生情緒異常現象，步伐不穩，言語不清
    ，反應惡劣，記憶及判斷力受損，精神處於錯亂狀態。(四)Ｂ
    ＡＣ超過百分之0.15時，對駕駛能力之影響為：視線搖晃，
    駕駛已進入恍惚狀態，判斷及理解遭到扭曲，駕駛不穩定。
    對心理行為之影響為：意識不明，嘔吐，站、走及講話困難
    ，責任感喪失，精神處於麻痺狀態。(五)ＢＡＣ超過百分之0.
    5 時，對駕駛人能力之影響為：無法開車。對心理行為之影
    響為：爛醉如泥，失去知覺可能致死，精神處於昏睡狀態。
    上開酒精影響駕駛人駕駛能力之研究，有交通部運輸研究所
    90年9 月24日運安字第90005854號函暨所附該所79年「駕駛
    人行為反應之研究—酒醉駕車對駕駛行為之分析研究」可考
    。被告於本件測得之呼氣中所含酒精濃度為每公升0.60毫克
    ，相當於血液中酒精濃度（ＢＡＣ）百分之0.12，依上開說
    明，其判斷力嚴重受到影響，體能與精神協調受損，駕駛之
    體能困難增加。對心理行為之影響為：產生情緒異常現象，
    步伐不穩，言語不清，反應惡劣，記憶及判斷力受損，精神
    處於錯亂狀態。參酌被告在警員測試就後生理協調平衡檢測
    過程，5 項測試項目均不合格，並未通過上開測驗，足徵被
    告案發時確已因酒精作用，而影響正常之駕駛能力，其酒醉
    駕車，已達不能安全駕駛之程度，亦堪認定。綜上所述，本
    件事證明確，被告犯行已堪認定，應依法論科。
二、按被告行為後，刑法第185 條之3 業於97年1 月2 日修正公
    布，並於97年1 月4 日施行，其罰金刑由修正前之「3 萬元
    以下罰金」，修正為「科或併科15萬元以下罰金」，經比較
    新舊法結果，以舊法即行為時法有利於被告，依刑法第2條
    第1 項前段規定，應適用行為時即修正前刑法第185 條之3
    之規定處罰。核被告所為，係犯修正前刑法第185 條之3 服
    用酒類不能安全駕駛動力交通工具而駕駛之公共危險罪。原
    審對被告予以論罪科刑，雖非無見，惟被告於83年間因違反
    麻醉藥品管理條例案件，經台灣板橋地方法院判處有期徒刑
    2 年10月確定，並於91年5 月5 日假釋期滿，未經撤銷假釋
    ，其未執行之刑以已執行論，此有卷附之臺灣高等法院被告
    前案紀錄表記載明確，則本件被告犯罪時間既在96年7 月31
    日，距上開徒刑執行完畢時已逾5 年以上，並不合乎刑法第
    47 條 第1 項之累犯規定，然原審不查，誤認被告為累犯，
    並據以加重其刑，則有違誤。又刑法第185 條之3 業於97年
    1 月2 日修正公布，並於同年月4 日施行，原審未及審酌前
    述法律修正而為新舊法比較，亦有未洽。本件上訴人以原審
    誤引累犯規定加重其刑為由，提起上訴，依上說明，為有理
    由，自應由本院予以撤銷改判。爰審酌酒後駕車致生事故之
    情形，甚為常見，而交通意外動輒造成死傷，更屬眾所周知
    之事實，政府並屢次大力宣導不得酒後駕車，被告對此殊難
    諉為不知，然其僅因貪圖一時方便，仍於酒後貿然駕車上路
    ，枉顧其他用路人之生命、財產安全，兼衡其犯後坦承犯行
    之態度，及犯罪之動機、目的、手段等一切情狀，量處如主
    文所示之刑，並諭知易科罰金之折算標準，以示懲儆。
據上論斷，應依刑事訴訟法第455 條之1 第3 項、第369 條第1
項、第299 條第1 項，修正前刑法第185 條之3 ，刑法第2 條第
1 項前段、第41條第1 項前段，刑法施行法第1 條之1 第1 項、
第2 條但書，判決如主文。
本案經檢察官邱文中到庭執行職務。
中    華    民    國    97    年   4     月     8     日
                  刑事第五庭  審判長法  官  潘政宏
                                    法  官  陳月雯
                                    法  官  楊晴翔
不得上訴
本件正本證明與原本無異。
                                    書記官  范升福
中    華    民    國    97    年   4     月     9     日
論罪法條：
中華民國刑法第185條之3
服用毒品、麻醉藥品、酒類或其他相類之物，不能安全駕駛動力
交通工具而駕駛者，處一年以下有期徒刑、拘役或三萬元以下罰
金。


司法院資訊處製作；財團法人民間司法改革基金會備份。
